臺灣板橋地方法院刑事判決　　　　　　　 96年度易字第931號
公　訴　人　臺灣板橋地方法院檢察署檢察官
被　　　告　甲○○
上列被告因妨害公務等案件，經檢察官提起公訴（96年度偵字第
2604號），本院判決如下：
    主  文
甲○○對於公務員依法執行職務時，施脅迫，累犯，處有期徒刑
參月，如易科罰金，以新臺幣壹仟元折算壹日。扣案之玩具手槍
零件共捌個均沒收。
    事  實
一、甲○○前因竊盜案件，經本院以94年度易字第576 號判決處
    有期徒刑4 月確定，於民國95年10月28日執行完畢，猶不知
    悔改，基於妨害公務及恐嚇危害他人生命、身體安全之犯意
    ，於96年1 月15日晚間8 時許，在臺北縣板橋市○○街上，
    手持其所有外觀類似真槍之玩具手槍1 枝，指向正在馬路對
    面之板橋憲兵隊西側衛哨位置執行衛哨勤務之憲兵乙○○並
    作出拉動槍枝滑套之舉動，同時向乙○○大聲恫稱：「為何
    你們中華民國憲兵出賣我？現在我就要針對你們這些憲兵和
    警察」等語，而對依法執行衛哨勤務之憲兵乙○○施脅迫，
    並以此加害生命、身體之事恐嚇乙○○，使乙○○心生畏懼
    ，致生危害於乙○○之安全。嗣甲○○往板橋憲兵隊大門口
    方向逃逸，旋經該隊人員於同日晚間8 時30分許在臺北縣板
    橋市○○路○ 段32號對面路旁將其逮捕，並扣得上揭玩具手
    槍零件共8 個（甲○○見憲兵隊人員上前逮捕，即將上揭玩
    具手槍1 枝丟擲地面，致該玩具手槍破裂分散成零件8 個）
    。
二、案經板橋憲兵隊移送臺灣板橋地方法院檢察署檢察官偵查起
    訴。
    理  由
一、程序部分：
  (一)、按96年3 月21日總統華總一義字第09600034611 號令修正
      公布刑事訴訟法第284 條之1 ，於同年月23日生效，修正
      後該條規定：「除簡式審判程序、簡易程序及第376 條第
      1 款、第2 款所列之罪之案件外，第一審應行合議審判。
      」而同法第376 條第1 款所列之罪係「最重本刑為3 年以
      下有期徒刑、拘役或專科罰金之罪。」本件被告所犯刑法
      第135 條第1 項及第305 條之罪，均係最重本刑為3 年以
      下有期徒刑之罪，且本案係於96年4 月11日繫屬本院，依
      修正後刑事訴訟法第284 條之1 規定，非屬應行合議審判
      之案件。
  (二)、按現行刑事訴訟法修正採行改良式當事人進行主義，於嚴
      謹證據法則之餘，酌採英美法之傳聞法則理論，以保障當
      事人之反對詰問權，但仍基於證據資料愈豐富，愈有助於
      實體上真實發現之理念，及兼顧現階段實務運作之需要，
      於本法增設第159條之1至第159條之5關於傳聞證據例外適
      格之規定，是自其修法精神以言，非許被告或其辯護人得
      以任憑己意，空言爭辯警詢、偵查筆錄及其相關之文書資
      料一概不具證據能力。同法第159條之1第2項規定：「被
      告以外之人於偵查中向檢察官所為之陳述，除顯有不可信
      之情況者外，得為證據。」蓋現今實務運作情形，檢察官
      多能遵守程序正義，不致違法取供，可信性極高，故除有
      顯不可信之情況外，原則上均得為證據。此所稱「顯有不
      可信之情況」，即指關於檢察官取供程序，已經明顯違背
      程序規定，超乎正常期待，而無可信任，是判斷偵查中供
      述證據是否具有證據適格，應以該供述作成之客觀條件及
      環境，例如陳述人於陳述時之心理狀態是否健全、有無違
      法取供情事，是否出於陳述者之真意所為之供述，作為判
      斷之依據，乃屬程序上證據能力信用性之問題。本案證人
      乙○○與被告素不相識，彼此間無任何仇怨，且乙○○係
      憲兵，具有司法警察身分，具有健全之心智及判斷能力，
      其在檢察官偵查中具結後作證陳述，檢察官既無不法取供
      或任何程序違法之情形，依上開說明，其於偵查中具結向
      檢察官所為之證言，應認具有證據能力。
二、實體部分：
  一、訊據被告甲○○於本院審理時坦承：伊於上揭時地站在板
      橋憲兵隊之對面，持上開玩具手槍1 枝叫喊，並假裝做出
      拉該玩具手槍滑套之動作，憲兵上前逮捕伊時，伊因害怕
      而將玩具手槍丟擲地面等情不諱，惟矢口否認有妨害公務
      或恐嚇危害安全之犯行，並辯稱：當時伊係喊叫「射擊任
      務」等口號，並未向乙○○恫稱：「為何你們中華民國憲
      兵出賣我？現在我就要針對你們這些憲兵和警察」云云。
      惟查：上揭事實，業據證人乙○○於檢察官訊問時具結證
      述明確，又上開玩具手槍1 枝雖遭被告丟擲地面致分解而
      無法組裝成完整之槍枝，無法發射彈丸，而不具殺傷力，
      惟該扣案之玩具手槍1 枝，係仿半自動手槍外型製造之空
      氣槍，有內政部警政署刑事警察局96年3 月26日刑鑑字第
      0960038752號槍彈鑑定書1 份附卷可稽，是被告持外觀類
      似真槍之玩具手槍指向執行衛哨勤務之憲兵乙○○並作出
      拉動槍枝滑套之舉動，同時向乙○○大聲恫稱：「為何你
      們中華民國憲兵出賣我？現在我就要針對你們這些憲兵和
      警察」等語，係對依法執行衛哨職務之憲兵乙○○施脅迫
      ，且其行為係以加害生命、身體之事恐嚇乙○○，足以使
      乙○○心生畏懼，致生危害於乙○○之安全。其次，被告
      於板橋憲兵隊人員詢問時陳稱：「我只是說：『我很欽佩
      你們這些中華民國憲兵』」（見偵卷第12頁），嗣於檢察
      官偵查中供稱：「當時我沒對憲兵說任何話」（見偵卷第
      31頁），其供詞反覆不一，已見情虛，且被告於本院審理
      時自承當時因想起當兵情形，情緒不好，始在旁喊叫等語
      ，足見被告所辯應係避重就輕、畏罪卸責之詞，不足採信
      。綜上所述，本案事證明確，被告犯行洵堪認定。
  二、核被告所為，係犯刑法第135 條第1 項妨害公務罪及刑法
      第305 條恐嚇危害安全罪。被告以一行為，同時觸犯妨害
      公務罪及恐嚇危害安全罪，為想像競合犯，應從一重以妨
      害公務罪處斷。又按刑法第19條第1 項規定：「行為時因
      精神障礙或其他心智缺陷，致不能辨識其行為違法或欠缺
      依其辨識而行為之能力者，不罰。」第2 項規定「行為時
      因前項之原因，致其辨識行為違法或依其辨識而行為之能
      力，顯著減低者，得減輕其刑。」準此，被告如行為時因
      精神障礙或其他心智缺陷，致其辨識行為違法或依其辨識
      而行為之能力，顯著減低，但尚未達不能辨識之程度者，
      僅得減輕其刑，並非必減，且此屬法院自由裁量之事項 (
      最高法院78年台上字第3949號判例意旨參照)。 本件被告
      於偵查中提出台北市姜正陽診所診斷證明書1 紙，其上雖
      記載被告「疑似躁鬱症」，惟查被告犯案後即逃離現場，
      且於板橋憲兵隊人員上前逮捕時，因害怕而將該玩具手槍
      丟擲地下，又被告於板橋憲兵隊詢問時能自由敘述案發經
      過情形並避重就輕，否認犯行，顯見被告於行為時能辨識
      其行為具有違法性，且能依其辨識而行為之能力，不符合
      刑法第19條第1 項之規定；又被告持外觀類似真槍之玩具
      手槍，脅迫、恐嚇正在執行衛哨勤務之憲兵，惡性非輕，
      且被告之素行不端（見卷附臺灣高等法院被告前案紀錄表
      ），犯後供詞避重就輕，縱認被告行為時辨識行為違法或
      依其辨識而行為之能力，顯著減低，亦不應減輕其刑。末
      查被告有臺灣高等法院被告前案紀錄表1份附卷可考，其
      於有期徒刑執行完畢後5年內再故意犯法定刑含有期徒刑
      之本罪，為累犯，應依法加重其刑。爰審酌被告曾有違反
      毒品危害防制條例及竊盜等犯罪前科（見臺灣高等法院被
      告前案紀錄表），素行不良，其犯罪之動機、目的、手段
      、所生危害，暨犯後避重就輕，未能坦承犯行等一切情狀
      ，量處如主文所示之刑，並諭知易科罰金之折算標準。扣
      案之玩具手槍零件共8個，係被告所有、供犯本罪所用之
      物，併依刑法第38條第1項第2款宣告沒收。
據上論斷，應依刑事訴訟法第299 條第1 項前段，刑法第135 條
第1 項、第305 條、第55條、第47條第1 項、第41條第1 項前段
、第38條第1 項第2 款，刑法施行法第1 條之1 第1 項、第2 項
前段，判決如主文。
本案經檢察官王聖涵到庭執行職務。
中　　華　　民　　國　　96　　年　　5 　　月　　31　　日
                  刑事第十庭    法　官  樊季康
以上正本證明與原本無異
如不服本判決應於送達後10日內向本院提出上訴狀
                                書記官　梁宜庭
中　　華　　民　　國　　96　　年　　6 　　月　　1 　　日
附錄本案論罪科刑法條全文：
刑法第135條
對於公務員依法執行職務時，施強暴脅迫者，處3年以下有期徒
刑、拘役或3百元以下罰金。
意圖使公務員執行一定之職務或妨害其依法執行一定之職務或使
公務員辭職，而施強暴脅迫者，亦同。
犯前二項之罪，因而致公務員於死者，處無期徒刑或7年以上有
期徒刑；致重傷者，處3年以上、10年以下有期徒刑。
刑法第305條
以加害生命、身體、自由、名譽、財產之事，恐嚇他人致生危害
於安全者，處2年以下有期徒刑、拘役或3百元以下罰金。
